臺灣高等法院高雄分院刑事判決　　　　　 96年度上易字第7號
上　訴　人　臺灣澎湖地方法院檢察署檢察官
上　訴　人
即　被　告　乙○○
選任辯護人　陳旻沂律師
上列上訴人因被告業務過失傷害案件，不服臺灣澎湖地方法院95
年度易字第39號中華民國95年11月21日第一審判決（起訴案號：
臺灣澎湖地方法院檢察署94年度偵字第593 號），提起上訴，本
院判決如下：
     主  文
上訴駁回。
     事  實
一、乙○○係設於澎湖縣白沙鄉講美村137 之1 號1 樓之「龍美
    營造有限公司」（下稱龍美公司）負責人，平日以承作土木
    工程為業，為勞工安全衛生法第2 條第2 項所稱之雇主，係
    從事業務之人。丙○○則以日薪新臺幣（下同）1 千500 元
    之報酬受僱於該公司，擔任工地雜工之工作。龍美公司因承
    包澎湖縣望安鄉中社漁港修建工程，而在澎湖縣望安鄉中社
    村中社碼頭從事沉箱吊放作業時，乙○○明知沉箱高度距離
    地面約4 公尺，需有人先到沉箱上穿鋼索以供吊放之用，施
    工時屬勞工有墜落、崩塌之虞之作業場所，對於勞工於高度
    2 公尺以上之處所從事作業時，雇主負有防止勞工墜落發生
    危險之責任，本應注意應以架設施工架等方法設置工作台，
    如設置工作台有困難者，應採取張掛安全網，使勞工使用安
    全帶等措施，以防止墜落、崩塌等而致勞工發生危險之安全
    設備；亦明知挖土機係營建機械，除乘坐席位外，於作業時
    不得搭載勞工且不得使挖土機供為主要用途以外之用途。乙○○於民國94年4 月27日下午4 時許，於所僱用之雜工丙○○在前揭中社碼頭工作時，依當時情形，並無不能注意情事
    ，竟疏未注意，未設置適當之工作台、踏板、安全護網，復
    未提供並督促相關工作人員配裝安全帶，以防止因自高處墜
    落而遭致危害，致丙○○於同日下午4 時許，與另名工人蔡
    碧海於上址攀附由乙○○之弟甲○○（原名陳清涼）所駕駛
    之挖土機挖斗背，欲至沉箱上穿鋼索時，丙○○於挖土機抬
    昇過程中，不慎自距離地面約三公尺處墜落至碼頭復摔落至
    海中，因而受有兩側血胸、肺挫傷、肝臟撕裂傷、胰臟挫傷
    、腸穿孔、左側第3 至8 根肋骨骨折、第二腰椎爆裂性骨折
    傷及脊髓神經致下半身癱瘓之重大不治之傷害。
二、案經被害人丙○○訴由臺灣澎湖地方法院檢察署檢察官偵查
    起訴。
    理  由
甲、程序部分：
一、按告訴乃論之刑事事件由有告訴權之人聲請調解者，經調解
    不成立時，鄉、鎮、市公所依其向調解委員會提出之聲請，
    將調解事件移請該管檢察官偵查，並視為於聲請調解時已經
    告訴，鄉鎮市調解條例第31條定有明文。查告訴人丙○○曾
    就民國94年 4月27日所受之傷害於同年10月14日向澎湖縣白
    沙鄉調解委員會聲請調解，經調解不成立，向調解委員會提
    出聲請，將調解事件移請臺灣澎湖地方法院檢察署檢察官偵
    查，有聲請調解書、調解事件處理單及調解筆錄在卷可稽，
    雖聲請調解書上記載侵權事件（工《誤載為公》安事故），
    然由告訴人丙○○在調解不成立即聲請將案件移送地檢署檢
    察官偵查之表示，可見其在聲請調解之際已併就本件工安事
    件所受傷害罪之刑事部分併請求賠償事件聲請調解，探其真
    意應係就本件工安事故全部請求調解，若未能民事賠償調解
    成立，則提刑事告訴。且就所受傷害事件為有告訴權之人，
    依上開規定，視為於聲請調解時已經告訴，且未逾法定6 個
    月之告訴期間，合先敘明。
乙、實體部分：
一、訊據被告乙○○就其為龍美公司負責人，告訴人丙○○為其
    以日薪新台幣1 千5 百元僱用之雜工人，於上揭時地龍美公
    司所承包之中社漁港修建工程中，丙○○從事沉箱吊放作業
    時不慎自抬升之挖土機挖斗掉落地面因而受有如事實欄所載
    之重傷害，而被告當時並未設置防止墜落之安全措施等情均
    自承在卷，上揭事實並核與告訴人丙○○指述情節相符，並
    經證人蔡碧海、甲○○證述明確，復有行政院勞工委員會南
    區勞動檢查所95年6 月1 日勞南檢營字第0951006983號函以
    及澎湖縣政府95年5 月3 日府工港字第0950019654函附之中
    社碼頭施工照片在卷可佐，堪信為實。而告訴人丙○○受有
    前揭之下半身癱瘓之重大不治重傷害，復有行政院國軍退除
    役官兵輔導委員會高雄榮民總醫院（下稱高雄榮總）95年5
    月23日高總管字第0950005288號函附之丙○○病歷資料及病
    歷說明、95年9 月18日高總管字第0950010533號函所復病歷
    資料、診斷證明書、勞工保險傷病診斷書等附卷為憑。惟被
    告矢口否認有何業務過失致告訴人重傷害犯行，辯稱：伊雇
    用告訴人係擔任拖船機艙裡面的工作，沉箱穿鋼索的工作本
    來就不是告訴人平日工作的內容，案發當時伊並未在現場，
    未指揮告訴人做此工作云云。
二、經查：
（一）本件案發時，被告乙○○僱用告訴人丙○○係擔任雜工之
      工作，業據被告於偵查時自承在卷（見偵卷593號頁155）
      ，並經證人甲○○於偵查時證述：「（問：何人叫丙○○
      做過手上去穿線？）我們原有三個工人負責雜務，我跟他
      們說要上工了，海仔就走第一，丙○○走第二個，他們二
      人就站到怪手上，準備工作。... （問：丙○○是否為雜
      工？）是。（雜工有無限定只能做那些事項？）在工地現
      場叫他做他就去做，沒有限定。」等語明確（見偵卷154
      號頁46、47）。經核本件意外發生於龍美公司承包澎湖縣
      望安鄉中社漁港修建工程施工時，證人蔡碧海於偵查中復
      證稱：「（問：龍美公司共有多少人在那裡工作？）約有
      7 、8 個人，有吊車、怪手、平台船，我們負責吊沉箱到
      海裡，我及丙○○負責穿鋼絲給吊車吊。」等語（見偵卷
      593 號頁154） ，再參諸偵卷所附施工照片顯示（見偵卷
      154 號頁26），以及証人蔡碧海所為證詞（見偵卷154 號
      頁31），現場從事沉箱吊放作業時，僅需怪手、藍色吊放
      機等大型機具，並不需要使用到拖船，可知告訴人丙○○
      當時所擔任之工作確為工地雜工，被告事後辯稱告訴人丙○○係受僱於龍美企業行擔任龍美十號拖船機艙內之工作
      云云，顯不足採。
（二）被告乙○○於偵查中曾供稱：「我聽別人說怪手司機陳清
      涼（甲○○之本名）叫人要上去為沉箱穿繩子，他也上去
      ，陳清涼是我弟弟，他負責開怪手，當天我只有交代陳清
      涼，叫他指派工作」等語（見偵字第953號卷頁155），證
      人甲○○於偵查中則證稱：「（問：乙○○不在工地時，
      是否由你負責指揮？）是。（問：是乙○○叫你指揮？）
      他不在時會叫我看一下工地，大家都知道我是乙○○的弟
      弟.... 」 等語（見偵字第154 號卷頁46、47）。證人蔡
      碧海在偵查中證稱：當天是開怪手的人（甲○○）要我們
      坐怪手上去的。被告乙○○有在現場，他在另一邊，離我
      們約2 、30公尺，能否看到我們我不知道，當天在碼頭共
      有4 個沈箱，2 個放在碼頭，2 個放在海裡，放在碼頭的
      其中有1 個沈箱是我與丙○○一起爬樓梯上去穿線的，另
      1 個就是我與丙○○要上去時發生意外的，海裡的2 個是
      由潛水人員負責穿線等語（見偵字第593 號卷頁154 、15
      6 頁），雖證人蔡碧海嗣在原審則改口稱當日被告並未在
      意外工地現場云云，惟被告乃僱用其之龍美公司老闆，於
      本件意外發生時若確未在現場，其自不可能誤認而陳稱有
      在場，可見證人在原審改口稱被告並未在場乙節顯係意在
      迴護被告之詞，應以其在偵查中所證述為可信。綜上，足
      認被告應係告訴人丙○○之雇主無訛，又告訴人既係受僱
      擔任雜工，本件意外發生當日又是在被告為負責人之龍美
      公司承包澎湖縣望安鄉中社漁港修建工程之中社碼頭工作
      ，其當然是在被告之指揮監督下從事在沉箱上穿鋼索等工
      作，何況被告當時又在工地現場，被告之弟甲○○又承被
      告之意在現場實際分派各項工作並擔任挖土機之駕駛，堪
      認被告辯稱：告訴人係擔任拖船機艙裡面的工作，伊並未
      指派他去做沉箱穿鋼索的工作云云，顯係卸責之詞，不足
      採信。
三、按雇主在有墜落、崩塌之虞之作業場所，應設置有符合標準
    之必要安全設備，勞工安全衛生法生法第5條第 1項第5款定
    有明文，又挖土機係營建機械，除乘坐席位外，於作業時不
    得搭載勞工且不得使挖土機供為主要用途以外之用途，勞工
    安全衛生設置規則第6條、第119條第1項第 2、9款亦規定明
    確。本件被告身為雇主，明知上開規定，竟疏未注意設置適
    當之工作台、踏板、安全護網，復未提供及督促相關工作人
    員配裝安全帶，以防止因墜落而遭致危害，而依當時情形復
    無不能注意之情事，致告訴人丙○○於上揭時地發生墜落意
    外而受有如事實欄所載之傷害，其有過失至為明顯。另被害
    人丙○○確因本件工安事故受有傷害，已如前所述，被告之
    過失行為與被害人之受傷結果間有相當因果關係，本件事證
    明確，被告犯行，堪以認定。
四、核被告所為，係犯刑法第284 條第2 項後段之業務過失傷害
    致重傷罪。原審因依刑法第284 條第2 項後段規定，並審酌
    被告身為雇主，竟未依法設置安全措施，導致被害人遭受重
    大傷害，犯後又未坦承犯行，且未與被害人達成民事和解等
    一切情狀，量處被告有期徒刑6 月，並諭知易科科罰金之折
    算標準（被告於犯罪時之刑法第41條第1 項前段規定：「犯
    最重本刑為5 年以下有期徒刑以下之刑之罪，而受6 個月以
    下有期徒刑或拘役之宣告，因身體、教育、職業、家庭之關
    係或其他正當事由，執行顯有困難者，得以1 元以上3 元以
    下折算一日，易科罰金。」又被告行為時之易科罰金折算標
    準，修正前罰金罰鍰提高標準條例第2 條前段（現已刪除）
    規定，就其原定數額提高為100 倍折算1 日，則本件被告行
    為時之易科罰金折算標準，應以銀元300 元折算1 日，經折
    算為新臺幣後，應以新臺幣900 元折算為1 日。惟95年7 月
    1 日修正公布施行之刑法第41條第1 項前段則規定：「犯最
    重本刑為五年以下有期徒刑以下之刑之罪，而受六個月以下
    有期徒刑或拘役之宣告者，得以新臺幣一千元、二千元或三
    千元折算一日，易科罰金。」比較修正前後之易科罰金折算
    標準，以95年7 月1 日修正公布施行前之規定，較有利於被
    告，則應依刑法第2 條第1 項前段，適用修正前刑法第41條
    第1 項前段規定，定其折算標準）。本院認原判決認事用法
    均無違誤，量刑亦妥當，檢察官循告訴人請求提起訴，指摘
    原判決量刑太輕，被告上訴意旨則仍執前詞矢口否認犯罪，
    均無足取，上訴為無理由，應予駁回。
據上論斷，應依刑事訴訟法第368條，判決如主文。
本案經檢察官張其主到庭執行職務。
中　　華　　民　　國　　96　　年　　4 　　月　　9 　　日
                  刑事第一庭    審判長法  官  郭雅美
                                      法  官  張意聰
                                      法  官  莊崑山
以上正本證明與原本無異。
本判決不得上訴。
中　　華　　民　　國　　96　　年　　4 　　月　　9 　　日
　　　　　　　　　　　　　　　　　　　書記官  邱麗莉
附錄本判決論罪科刑法條：
刑法第284條第2項：
從事業務之人，因業務上之過失傷害人者，處 1 年以下有期徒刑
、拘役或1千元以下罰金，致重傷者，處3年以下有期徒刑、拘役
或2千元以下罰金。
